臺灣高等法院臺南分院刑事判決　　　　　九十一年度交上訴字第五二六號　　　Ｇ
　　　上　訴　人　臺灣台南地方法院檢察署檢察官
　　　上　訴　人
　　　即　被　告　乙　○　○
右上訴人因被告公共危險等案件，不服臺灣台南地方法院九十一年度交訴字第三七號
中華民國九十一年三月十二日第一審判決（起訴案號：臺灣台南地方法院檢察署九十
年度偵字第一三七四二號），提起上訴，本院判決如左：
      主      文
原判決關於駕駛動力交通工具肇事，致人受傷而逃逸部分撤銷。
乙○○被訴駕駛動力交通工具肇事，致人受傷而逃逸部分無罪。
其他上訴駁回。
      事      實
一、乙○○於民國（下同）九十年九月十三日下午四時十分許，騎駛車號ＸＴＯ─８
    ７０號重型機車，沿台南市○○○路由東往西方向行駛，途經該路與福德街設有
    閃光黃燈號誌交岔路口前之行人穿越道時，本應注意駕駛之車前狀況，隨時採取
    必要之安全措施及閃光黃燈表示警告，車輛應減速接近，注意安全，小心通過，
    且機車行近行人穿越道前，應減速慢行，遇有行人穿越時，無論有無交通警察指
    揮或號誌指示，均應暫停讓行人先行通過，而依當時情形，又無不能注意之情事
    ，其能注意竟疏未注意車前狀況，且於通過上開劃設行人穿越道之路口時未減速
    慢行，適有丙○○徒步行抵該處正穿越行人穿越道，乙○○見狀煞避不及致撞及
    丙○○，造成丙○○倒地受有後枕壓痛三×四．五公分、雙手多處挫傷、右肩紅
    腫二×四‧五公分、右上背壓痛三×三公分、右足外側壓痛二×二‧五公分、右
    腹部壓痛三×三公分之傷害。乙○○於車禍肇事後，留在現場與丙○○和解協調
    不成後，因急趕上班始駕原車離開現場（肇事逃逸部分，本院為無罪之認定，理
    由詳見後述），嗣因丙○○記下乙○○所駕駛之機車車牌號碼並報警，始於同年
    十一月二日為警循線查獲乙○○。
二、案經丙○○訴由台南市警察局第五分局報請臺灣台南地方法院檢察署檢察官偵查
    起訴。
      理      由
壹、駁回上訴部分
一、訊據上訴人即被告對於右開時、地騎車行經行人穿越道發生擦撞車禍並致告訴人
    丙○○受傷，及其肇事後曾騎車離去之事實均坦承不諱，核與告訴人丙○○於警
    、偵訊及原審審訊時到庭陳證之情節相符，又告訴人丙○○遭被告騎機車撞及後
    ，受有後枕壓痛三×四．五公分、雙手多處挫傷、右肩紅腫二×四‧五公分、右
    上背壓痛三×三公分、右足外側壓痛二×二‧五公分、右腹部壓痛三×三公分之
    傷害，亦有陳中柱外內科醫院驗傷診斷書影本一紙附卷可稽，此外復有道路交通
    事故調查報告表一紙、道路交通事故現場蒐證照片四幀及車籍作業系統─查詢認
    可資料一紙在卷可資佐證。按汽車（含機車）行駛時，駕駛人應注意車前狀況，
    並隨時採取必要之安全措施；汽車行近行人穿越道前，應減速慢行，遇有行人穿
    越時，無論有無交通警察指揮或號誌指示，均應暫停讓行人先行通過，道路交通
    安全規則第九十四條第三項、第一百零三條分別定有明文。次按閃光黃燈表示「
    警告」，車輛應減速接近，注意安全，小心通過，道路交通標誌標線號誌設置規
    則第二百十一條第一項第一款亦規定甚明。查被告自承有經合法程序考領機車駕
    照，則其為有駕駛經驗之人，對於上開交通安全規則應知之甚稔，而肇事當時係
    日間自然光線、天氣晴朗、四岔路、閃光號誌、路面乾燥、無缺陷、視距良好、
    無障礙物，有前開道路交通事故調查報告表存卷可考，據此判斷，足見依當時狀
    況被告客觀上並無不能注意之情狀，詎被告乙○○應注意且能注意竟疏未注意車
    前狀況，且於通過上開劃設行人穿越道之路口時未減速慢行，致撞及正穿越行人
    穿越道之告訴人丙○○，因而肇事，被告自有違前開規定之注意義務，其顯有過
    失甚明，而經鑑定結果，台灣省台南區車輛行車事故鑑定委員會亦持同上見解，
    此有該委員會九十一年五月二十四日南鑑字第九一０五九八號函附鑑定意見書附
    本院卷可參。又被告之過失行為與告訴人所受上開傷害之間，顯有相當因果關係
    ，殆無疑義。是被告前揭自白與事實相符，堪予採信。本件事證已臻明確，被告
    過失傷害人之犯行足以認定。
二、核被告乙○○所為，係犯刑法第二百八十四條第一項前段之過失傷害罪。又被告
    係行經行人穿越道不依規定讓行人優先通行因而致人受傷，前開過失傷害罪部分
    ，應依道路交通管理處罰條例第八十六條第一項規定加重其刑。原審以被告罪證
    明確，就被告所犯過失傷害人部分，適用道路交通管理處罰條例第八十六條第一
    項，刑法第十一條前段、第二百八十四條第一項前段、第四十一條第一項前段，
    罰金罰鍰提高標準條例第一條前段、第二條之規定，並審酌被告犯罪之動機、目
    的、手段，其生活狀況、智識程度，與本件犯罪所生之危險、損害、告訴人傷勢
    之輕重、被告犯罪後之態度及其尚未與告訴人達成民事和解等一切情狀，就過失
    傷害人罪，量處拘役五十日，並諭知易科罰金之折算標準，經核認事用法及量刑
    均無不合，被告上訴意旨指摘原判決不當，及檢察官循告訴人之請求上訴指摘原
    判決量刑太輕，均無理由，應予駁回。
貳、撤銷改判部分
一、公訴意旨另略：被告乙○○於肇事後，僅稍事停留虛應一番，未依丙○○之要求
    將之送醫救治，反乘丙○○至附近打電話報警時，逕自駕原車逃逸，因認被告涉
    有刑法第一百八十五條之四駕車肇事逃逸罪嫌云云。
二、按犯罪事實應依證據認定之，無證據不得推定其犯罪事實；又不能證明被告犯罪
    或其行為不罰者，應諭知無罪之判決，刑事訴訟法第一百五十四條第三百零一
    條第一項分別定有明文。又按刑法一百八十五條之四及第十二條分別規定：「駕
    駛動力交通工具肇事，致人死傷而逃逸者，處六月以上五年以下有期徒刑」「行
    為非出於故意或過失者，不罰。過失行為之處罰，以有特別規定者，為限」，是
    刑法一百八十五條之四既未明文就過失犯予以處罰，自僅以故意犯為限甚明。又
    刑法關於犯罪之故意，係採希望主義。直接故意，須行為人對於構成犯罪之事實
    具備明知及有意使其發生之兩個要件；間接故意，須行為人對於構成犯罪之事實
    預見其發生，且其發生不違背行為人本意始能成立。而行為人有無犯罪之故意，
    乃個人內在之心理狀態，惟有從行為人之外在表徵及其行為時之客觀情況，依經
    驗法則審慎判斷，方能發現真實（八十八年度台上字第一四二一號判決參照）。
三、本件公訴意旨認被告涉有肇事逃逸之犯行，係以右揭事實業據告訴人丙○○於警
    訊及偵訊時指訴綦詳，並有道路交通事故調查報告表、驗傷診斷書及相片四張附
    卷可憑，再參酌被告無正當急迫之理由，於警察前來處理之前，乘機離開現場，
    且未為任何處理，其顯係肇事故意逃逸等為其論據。訊據被告堅決否認上開肇事
    逃逸之犯意，辯稱：伊肇事後並未逃逸，留在現場想與告訴人私下和解，並有向
    附近商家借紙筆要抄資料給告訴人，因告訴人不要，其為趕上班才在告訴人打電
    話時騎車離開等情。
四、經查：被告於警訊時供稱：「（問：發生肇事後有無報案？你當時如何處置？）
    我沒有報案。當時我有要拿錢給丙○○，但他不拿，也有要留電話給他，他也一
    樣不拿，因趕上班而駛離現場」等語（見警訊卷第二頁）；於檢察官偵查中供稱
    ：「（問：本件車禍如何發生？）我下車要拿錢給他，叫他自己去就醫，因我趕
    上班，他說被撞成這樣不是錢的問題，我寫我的姓名、住址、電話給他，他不拿
    ，我就離開」等語（見偵訊卷第六頁反面）；於原審審理時陳稱：「當時我趕上
    班，我要與他私下和解，但他不要，當他打電話時，我就走掉了，我有向商家借
    紙筆要抄資料給他，但他不要。我沒有報警，希望私下和解」等語綦詳（見原審
    卷第十六頁），核與證人甲○○於本院審理時證稱：「車禍發生後，我看見他們
    在爭論，我有過去看，並告訴被告給對方一些錢，被害人也沒有受傷，二人和解
    就好了，但被害人不同意，不和被告談，並逕自去打電話報警，之後被告等了十
    多分鐘沒看到被害人，被告就離開了。當時我只聽見被告說要趕著回公司交差。
    我不知道被告有無告知告訴人其上班地點，但被告有告訴附近的檳榔攤說他還會
    再回到現場。我認為被告沒有肇事逃逸的故意。是告訴人自己不與人家談的，被
    告要離開之前告訴我，他還會再回到現場。被告案發第二天也到檳榔攤問我的住
    處，到我家來問我告訴人住何地」等情大致相符（見本院九十一年六月二十六日
    審判筆錄），而證人甲○○與被告素昧平生，業據其陳明在卷，衡情證人當無甘
    冒偽證罪責而故意迴護被告之可能，證人上開證言尚堪採信。再且，告訴人丙○○於檢察官偵查中亦稱：「（問：對方是否有拿他的姓名、住所、電話給你？）
    沒有，但他當場有向路人借筆寫一張便紙，說是他的行動電話號碼，上面的阿拉
    伯數字很多，叫我打那支電話去看醫生，我不相信他，所以沒有拿」等語明確（
    見偵訊卷第十頁），並於本院審理時陳稱：「（問：當日情形如何？）當時我被
    撞倒在地後頭暈暈，我就走到路邊休息，被告走過來，我跟他說：我受傷流血，
    請送我到醫院，他不願意而且一直在拖時間，抄給我一堆阿拉伯數字給我，然後
    我就走到離現場一百公尺左右打電話，我再回到現場時，被告已經不在了。那張
    抄寫紙我並沒有向被告拿，因為上面只有阿拉伯數字，也沒有人名及住址，根本
    無從聯絡」等語（見本院九十一年二月二十六日審判筆錄），足徵被告上開供稱
    ：伊沒有報警想與告訴人私下和解，且有向附近商家借紙筆要抄資料給告訴人，
    因告訴人不要，才在告訴人打電話時騎車離開等情非虛。準此，被告雖在發生車
    禍後沒有報案亦未依告訴人之請求將其送醫救治，僅憑己意要告訴人與之和解，
    且在未達成和解又未經告訴人丙○○同意之情形下，即乘丙○○至附近打電話報
    警時逕自駕車離開現場之行為，有違誠信固有可議，然衡諸常情，被告於前揭車
    禍肇事後，既已停車看望被害人傷勢，並書寫紙條，企圖私下與告訴人和解未果
    後始行離去，且於肇事翌日又有回到案發現場詢問告訴人住所，已如前述，併參
    酌案發當時又有證人甲○○在場，隨時均可記憶被告所駕駛機車之車牌號碼，被
    告客觀上並不易利用無人知情機會順利逃逸等情觀之，即難遽認被告確有肇事逃
    逸之故意。此外，復查無其他積極證據足認被告有何肇事逃逸之情事，應認此部
    分尚屬犯罪不能證明，原審法院未予詳究，遽對被告論處肇事逃逸罪刑，尚有未
    洽，則檢察官循告訴人之請求上訴指摘原判決量刑太輕，即不足採，而被告上訴
    意旨否認此部分犯罪，指摘原判決不當，為有理由，應由本院將原判決關於被告
    肇事逃逸部分撤銷改判，諭知被告此部分無罪之判決。
據上論結，應依刑事訴訟法第三百六十八條、第三百六十九條第一項前段、第三百六
十四條、第三百零一條第一項，判決如主文。
本案經檢察官曾銘芳到庭執行職務。
中    華    民    國      九十一      年      十二      月      二十五  日
                                  臺灣高等法院臺南分院刑事第三庭
                                      審判長法官  黃    崑    宗
                                            法官  莊    俊    華
                                            法官  林    勝    木
右正本證明與原本無異。
肇事逃逸部分如不服本判決，應於判決送達後十日內向本院提出上訴狀，其未敘述理
由者並應於提出上訴狀後十日內向本院補提理由書（應附繕本)。
過失傷害部分不得上訴
                                      法院書記官  吳    秋    賢
中    華    民    國      九十一      年      十二      月      二十六  日
附錄法條：
刑法第二百八十四條第一項：
因過失傷害人者，處六月以下有期徒刑、拘役或五百元以下罰金，致重傷者，處一年
以下有期徒刑、拘役或五百元以下罰金。
